【裁判字號】    97,消債更更,2
【裁判日期】    980402
【裁判案由】    更生
【裁判全文】
臺灣桃園地方法院民事裁定           97年度消債更更字第2號
聲  請  人
即 債 務人  甲○○
上列聲請人請求更生事件，聲請人對於民國97年5 月30日本院97
年度消債更字第3 號裁定提起抗告，經本院合議庭發回更審，本
院裁定如下：
    主      文
准債務人甲○○自中華民國九十八年四月二日下午五時起開始更
生程序。
命司法事務官進行本件更生程序。
    理      由
一、按債務人不能清償債務或有不能清償之虞者，得依本條例所
    定更生或清算程序，清理其債務，消費者債務清理條例第3
    條定有明文。所謂不能清償債務，係指支付不能或停止支付
    而言。支付不能，則係指債務人欠缺清償資力，對於已屆清
    償期，且已受請求之債務之全部或主要部分，預見其為一般
    且繼續的不能清償之財產狀態。而債務人有無支付不能之更
    生或清算原因，係以裁定時之狀況為準，債務人之年紀及將
    來有無工作能力，並非聲請更生或清算之法定障礙事項。次
    按債務人無擔保或無優先權之債務總額未逾新臺幣（下同）
    1,200 萬元者，於法院裁定開始清算程序或宣告破產前，得
    向法院聲請更生，同條例第42條第1 項亦有明文。又法院開
    始更生程序之裁定，應載明其年、月、日、時，並即時發生
    效力，且得命司法事務官進行更生或清算程序，同條例第45
    條第1 項、第16條第1 項前段規定甚明。
二、本件聲請意旨略以：聲請人負債424 萬9,747 元均為無擔保
    借款債務，名下僅有自用小客車1 部，別無其他財產，任職
    於桃園憲兵隊擔任文書工作，月入3 萬9,849 元，於消費者
    債務清理條例施行前曾依照中華民國銀行公會會員辦理消費
    金融案件無擔保債務協商機制，於民國95年11月間與中國信
    託銀行成立協商每月償還4 萬3,410 元，聲請人不能維持生
    活，更向親友借貸支應，仍因入不敷出，無力應付而致毀諾
    ，因不可歸責於己之事由，致履行已成立之協商有重大困難
    ，且聲請人未經法院裁定開始清算程序或宣告破產，爰聲請
    更生等語。
三、經查，債務人所主張之上開事實，業據提出財產及收入狀況
    說明書、債務人清冊、債權人清冊、戶籍謄本影本、財產歸
    屬資料清單、各類所得資料清單、存摺影本及保險單影本等
    件為證。依卷附聲請人稅務電子閘門財產所得調件明細表，
    聲請人95年所得61萬8,488 元，96年所得58萬6,308 元，平
    均月入5 萬1,540 元、4 萬8,859 元。聲請人於95年11月20
    日與最大無擔保債權銀行中國信託商業銀行成立協商每月償
    還4 萬3,410 元，至96年12月毀諾，業據債權人新光銀行等
    陳報確實，並有協議書影本及還款明細在卷可按。依其96年
    平均所得4 萬8,859 元，扣減每月應償還協商款項4 萬3,41
    0 元，賸餘5,449 元（48,859元－43,410元＝5,449 元），
    顯然不足維持聲請人個人基本生活需要，遑論聲請人應分擔
    家庭必要開銷部分，堪認聲請人確有因不可歸責於己之事由
    ，致履行已成立之協商有重大困難，此外，本件又查無聲請
    人有消費者債務清理條例第6 條第3 項、第8 條、第46條所
    定應駁回更生聲請之情事，則聲請人聲請更生，於法即無不
    合，應予准許其聲請，並依首揭規定命司法事務官進行本件
    更生程序，爰裁定如主文。末本件更生聲請業經准許，依消
    費者債務清理條例第48條第2 項規定，對於聲請人不得開始
    或繼續訴訟及強制執行程序，是聲請人已遭強制執行為由聲
    請保全處分，即無必要，附此敘明。
中    華    民    國    98    年    4     月    2     日
                  民事第三庭    法  官  熊祥雲
上列正本證明與原本無異
不得抗告
中    華    民    國    98    年    4     月    2     日
                                書記官  崔青菁


司法院資訊處製作；財團法人民間司法改革基金會備份。
